臺灣高等法院臺南分院刑事判決　　　　　　九十一年度上訴字第一八一號　　Ｇ
　　　上　訴　人　臺灣臺南地方法院檢察署檢察官
　　　上　訴　人
　　　即　被　告　甲　○　○
　　　選任辯護人　吳　永　茂
右上訴人因被告違反國家安全法案件，不服臺灣臺南地方法院九十一年度訴字第一三
六號中華民國九十一年八月一日第一審判決（起訴案號：臺灣臺南地方法院檢察署九
十一年度偵字第六八七號、第一五０六號），提起上訴，本院判決如左：
      主      文
上訴駁回。
      事      實
一、緣甲○○係陸軍軍官學校（下稱陸軍官校）專修班第十六期畢業，曾任陸軍航空
    學校教官，於七十一年以少校飛行官退役，並進入臺灣航空公司任職，因業務需
    要及個人旅遊，曾多次前往香港、澳門地區。嗣於八十五年間，在香港認識自稱
    藍姓真實姓名不詳之大陸地區軍事情報機關派駐香港之成年男子，經藍姓男子以
    高額報酬相邀，何應鈴竟同意藍姓男子之邀約，且依其指示，返臺蒐集軍事、公
    路橋樑、部隊演習、臺灣地形圖、未公開之國防白皮書及總統文告等資料，並陸
    續將不具機密性之軍事刊物及臺灣地形圖等資料影印後攜往香港交付予藍姓男子
    ，前後獲利約港幣一百萬元。嗣於八十七年間，藍姓男子因故返回大陸地區，並
    改由自稱游姓真實姓名不詳之成年男子與甲○○聯絡。游姓男子即交付香港地區
    數碼通通信晶片一片，囑甲○○需以該通信晶片聯絡，以逃避臺灣安全單位監聽
    ，確保情報工作安全性。嗣游姓男子認甲○○提供資料不具高度機密性，且退役
    已久，復無管道可接觸軍事機密，遂要求甲○○須另吸收堪以蒐集軍事情報之人
    。甲○○返臺後，認昔日臺灣航空公司同事乙○○，為陸軍官校正期班畢業，尚
    有同期同學擔任軍中各軍種司令、副總司令等高階軍職，應有管道可蒐集相關軍
    事情報。甲○○明知此舉將危害國家安全，竟仍基於為大陸地區軍事機構發展組
    織之犯意，於八十九年十月十九日十六時許，在臺北市中華電信股份有限公司長
    春路機房乙○○工作處，向乙○○表示：若能取得未公布之總統府國慶日文告或
    軍中未公開之資訊，親自或由其攜往香港交付予指定之人，即可按照資料之重要
    性給予相當報酬等語，並表示可帶同乙○○至香港、澳門地區與游姓男子相識。
    甲○○先後於九十年六月二十八日及同年七月二十九日偕同乙○○前往澳門及香
    港與游姓男子認識，游姓男子除向乙○○詢問個人資料及軍中背景外，並要求乙
    ○○每月均能前往香港交付具機密性軍事情報，並提供電腦及香港行動電話供乙
    ○○使用。於九十年八月二十六日甲○○邀乙○○同赴港，計畫由游姓男子準備
    安排上級長官與乙○○會晤，因乙○○未隨甲○○赴港，因此游姓男子乃於九十
    年九月六、七日間致電乙○○前往香港，乙○○於九十年九月十日獨自前往澳門
    ，由游先生帶同至總統飯店面見自稱王姓真實姓名不詳之上級領導，並交付乙○
    ○任務，要求蒐集有關「臺灣佳山計畫之部署及武力配置」、「臺灣飛彈之部署
    配置」及「向美國購買Ｆ—十六之部署配置及實際運交架數」三項情資指示，游
    姓男子並要求乙○○填寫「願為中共軍事情報機構服務，全力負責所交辦之任務
    」志願書及包括出生、日期、學經歷、目前狀況及想法之簡歷，影印護照並給付
    港幣三萬五千元作為酬勞，乙○○始知其為大陸軍事單位人員，遂虛與委蛇，佯
    稱願試行尋找。於九十年十一月初甲○○向乙○○詢問有無搜獲資料，乙○○以
    資料提供者要求先拿錢再交資料搪塞，詎料甲○○自願代其向游姓男子談價碼事
    宜，嗣於九十年十二月六日甲○○帶同乙○○前往澳門向游姓男子洽談飛彈部署
    資料之價碼，乙○○為取信甲○○及游姓男子，偽稱資料提供者為前砲兵學校副
    校長侯惠琅，並編造基地之飛彈種類、位置及數量，游姓男子認尚有談判空間，
    希望乙○○能帶侯惠琅前往泰國或第三地，再與游姓男子隨同之大陸軍事專家會
    談決定價碼，游姓男子並交付乙○○香港數碼通通信晶片一片（編號00000
    000000000號），作為爾後單線聯絡之用，並要求甲○○幫乙○○將資
    料掃瞄輸入電腦。因乙○○所述均係編造故均未提供任何機密資料，亦未實際加
    入大陸地區軍事機構，甲○○因而未得逞。嗣於九十一年一月二十三日下午四時
    十五分許，甲○○再度攜帶儲存不具機密性之陸軍後勤學術季刊第二十七期內容
    之筆記型電腦準備前往澳門交付予游姓男子之際，為調查局臺南縣調查站調查員
    在臺南縣永康市○○路二六０巷熱帶嶼大樓前當場查獲。
二、案經法務部調查局臺南縣調查站移送臺灣臺南地方法院檢察署檢察官偵查起訴。
      理      由
一、訊據上訴人即被告甲○○固坦承於前揭時地結識藍姓及游姓男子，並曾攜同證人
    乙○○前往香港及澳門等地與游姓男子認識等情，惟矢口否認涉有違反國家安全
    法犯行，辯稱：因提供不具機密性資料，游姓男子要伊推薦一位蒐集軍事情報的
    人，才找陸軍官校畢業先前服務於臺灣航空公司之同事乙○○，至於乙○○與游
    姓男子間對話內容毫無所悉，並無為大陸地區軍事情報機構發展組織，亦無危害
    國家安全或社會安定之意圖云云。
二、經查右揭犯罪事實業據被告於偵查中供承不諱，並有被告親筆書寫之自白書附卷
    可憑，核與證人乙○○、基燕芬於偵審中證述情節相符，並有甲○○與乙○○、
    其妻曾麗雲以及基燕芬之通訊監察譯文表、甲○○及乙○○入出境資料各一份及
    數碼通通信晶片一片附卷可佐，足認被告之自白與事實相符，堪予採信。
三、被告對於自稱藍姓及游姓之男子係大陸地區軍事相關情報機構人員一節，於偵查
    中自陳：藍先生向伊表示希望能提供沒有發行、網路上看不到，而且尚未公開的
    軍事資料，計有軍事資料、公路橋樑資料、軍事部隊演習資料、臺灣地形圖、未
    公開的國防白皮書以及總統文告等機密資料。當時藍先生擁有特權，可以自由進
    出海關，他又進一步要求伊提供臺灣未公開的軍事資料，伊心中就知道藍先生係
    大陸地區情報機構人員，游先生交給伊一個香港電信數碼通行動電話晶片，約定
    以後有事，渠會先打電話給伊，要伊將行動電話的晶片換為香港電信數碼通行動
    電話晶片卡，約五分鐘後，渠會再打該香港行動電話和伊聯繫。游先生和伊約定
    此特殊聯繫方式，其目的就是要逃避臺灣安全單位的監聽，以求情報工作的安全
    性等語在卷（詳九十一年度偵字第六八七號偵查卷第七六頁）。參以被告於偵審
    中自承原係職業軍人，並曾於七十二、七十三年間任職情報局之經歷（詳原審卷
    第八頁），受有情報方面之專業訓練，其親見藍姓及游姓男子刻意隱藏身份，為
    避免遭監聽而約定特殊聯繫方式，並願出高價收購被告提供之不具機密性之軍事
    雜誌等異常情形，被告對於渠等係屬大陸地區軍事機構人員，意在以金錢交易方
    式刺探、蒐集國家軍事相關之文書、圖書、消息或物品等情，自屬知之甚詳。
四、被告於游姓男子要求再找一人蒐集臺灣軍事資料時，係考慮證人乙○○係陸軍官
    校正期班畢業，在軍中尚有一些高層關係，比較有蒐集軍事資料的路線，故北上
    找乙○○，要求乙○○找一些尚未曝光的資料，例如政府即將要公布的資料、總
    統文告、各政黨內部之機密資料以及軍事資料等情，業據被告自承在卷（詳九十
    一年度偵字第六八七號號偵查卷第七八頁），嗣後被告帶同乙○○至港澳與游姓
    男子見面瞭解蒐集資料之工作內容一節，亦據證人乙○○證稱：甲○○告知游姓
    人士希望爾後能蒐集密等以上有封面以及方格內有二、三字之「機密」、「極機
    密」資料，且報酬至少在港幣一萬元以上等語在卷（詳九十一年度他字第三三號
    偵查卷第十頁），則被告引薦乙○○所為，顯係為大陸地區軍事機構吸收具軍事
    背景之人，以蒐集為公開之國防機密無疑。再者被告經乙○○轉告得知王姓男子
    指示有關「臺灣佳山計畫之部署及武力配置」、「臺灣飛彈之部署配置」及「向
    美國購買Ｆ—十六之部署配置及實際運交架數」三項情資一節，業據被告自承在
    卷（詳九十一年度偵字第六八七號偵查卷第七八頁反面），之後即積極接洽乙○
    ○提供前揭重要軍事資料與游姓男子等情，亦據證人乙○○證稱：甲○○詢問是
    否蒐集到王姓男子指示有關「臺灣佳山計畫之部署及武力配置」、「臺灣飛彈之
    部署配置」及「向美國購買Ｆ—十六之部署配置及實際運交架數」三項情資，伊
    以資料提供者要求先拿錢再交貨搪塞時，甲○○自願代其親赴香港與游某洽談價
    碼事宜等語在卷（詳九十一年度他字第三三號偵查卷第十六頁），足認被告對於
    游姓等大陸軍事單位人員以金錢為對價，要求乙○○提供涉及國家安全軍事資料
    之內容，均經游姓男子指示或透過乙○○轉告，而知之甚詳，並積極協助乙○○
    與游姓男子聯繫，所辯：乙○○與游姓男子間對話內容毫無所悉云云，顯不足採
    。
五、乙○○經被告引薦及游姓男子要求下，曾填寫「願為中共軍事情報機構服務，全
    力負責所交辦之任務」志願書及包括出生、日期、學經歷、目前狀況及想法之簡
    歷，並影印護照等情，業據乙○○證述綦詳（詳九十一年度他字第三三號偵查卷
    第十五頁），足認大陸軍事機構有意吸收乙○○為組織成員。嗣被告帶同乙○○
    前往澳門向游姓男子洽談飛彈部署價碼時，游姓男子認有談判空間，希望乙○○
    能帶侯惠琅前往泰國或第三地，與游姓男子隨同之大陸軍事專家會談再決定價碼
    ，游姓男子並交付乙○○香港數碼通通信晶片一片，作為爾後單線聯絡之用，並
    要求甲○○幫乙○○將資料掃瞄輸入電腦等情，亦據乙○○證述在卷（詳九十一
    年度他字第三三號偵查卷第十六至十七頁），並提出該通訊晶片一片附於九十一
    年度偵字第六八七號偵查卷可佐（第一０四頁），則游姓男子視乙○○為組織成
    員，欲建立個別聯絡管道之事實，應堪認定。是以被告引薦乙○○與游姓男子認
    識，積極接洽乙○○提供軍事資料，並由游姓男子與乙○○取得個別聯繫方式，
    自屬為大陸地區軍事機構發展組織之行為。又發展此種組織屬危害國家安全、社
    會安定之犯罪行為，需保密小心地進行，以防遭查獲，且此種組織涉及刺探蒐集
    應秘密之軍事資料，組織成員著重與大陸軍事機構之情資聯繫管道及取得相關資
    料之屬性及能力，與一般合法社會團體組織型態之發展公開透明不同，自非以單
    一個人所吸收人數多寡作為判斷有否發展組織之憑據，辯護意旨所指：僅乙○○
    一人，與發展組織須多人之構成要件不合云云，顯屬無據。
六、又被告知悉游姓男子等人係大陸軍事機構人員，引薦乙○○時明確告知游姓男子
    希望其蒐集機密性或未公開之軍事情報，而且對於王姓男子要求乙○○蒐集臺灣
    「愛國者飛彈基地部署」、「佳山計畫」、及「Ｆ—十六戰績部署」等軍事機密
    資料一節，均據被告陳明，並經證人乙○○證述在卷，已如前述，則以被告於偵
    審中自承原係職業軍人，並曾任職情報局，受有情報方面之專業訓練之經歷及知
    識之成年男子，當知前揭軍事資料涉及國防安全，在兩岸現今局勢下，若由大陸
    軍事機構取得，將嚴重危害國家安全及社會安定，竟仍引薦有軍事背景及人際關
    係之乙○○與游姓男子認識，並積極接洽乙○○提供前揭重要軍事資料與游姓男
    子，所為有危害國家安全及社會安定之意圖甚明，被告所辯：受游姓男子允以酬
    勞、貪圖小利云云，僅係上揭犯行之動機，均無從解免其已著手於為大陸地區軍
    事機構吸收證人乙○○而發展組織之犯行。縱因證人乙○○發覺有異，而未實際
    加入大陸地區軍事機構，且未蒐集國防機密等資料，使被告發展組織之舉未發生
    結果，然被告所為已達於未遂階段。綜上所述，被告犯行明確，堪以認定。
七、核被告所為係違反國家安全法第二條之一規定，應依同法第五條之一第二項、第
    一項處斷。被告已著手於為大陸地區軍事機構發展組織，然證人乙○○未實際加
    入並蒐集國防機密資料而未遂，爰依刑法第二十六條前段規定減輕其刑。另被告
    雖於偵查中自白其犯行，然於原審及本院審理時復否認其犯行，未見悔意，經審
    酌上情認應無依國家安全法第五條之一第四項後段減輕其刑之必要，附此敘明。
八、原審以被告罪證明確，因予適用國家安全法第五條之一第二項、第一項、刑法第
    十一條前段、第二十六條前段規定，並審酌被告本係受國家栽培之軍人，僅因個
    人私利，竟置國家安全於不顧，惡性重大，犯罪後於偵查中及本院調查時坦承不
    諱，復於本院審理時翻異其詞，飾詞狡辯之態度等一切情狀，量處有期徒刑一年
    六月。並敘明公訴人雖請求量處有期徒刑二年六月等語，惟審酌證人乙○○未受
    被告吸收，被告所為發展組織之犯行尚未完成及全案情節等一切情狀，認量處前
    述之刑為適當。本院經核原判決認事用法，均無不當，量刑亦稱妥適。被告上訴
    意旨，猶執前詞，否認犯罪，公訴人上訴意旨，認原判決量刑過輕，均無理由，
    俱應駁回。
據上論斷，應依刑事訴訟法第三百六十八條，判決如主文。
本案經檢察官廖椿堅到庭執行職務。
中    華    民    國      九十一      年      十一      月      十九    日
                                  臺灣高等法院臺南分院刑事第一庭
                                      審判長法官  茆    臺    雲
                                            法官  蔡    長    林
                                            法官  李    文    福
右正本證明與原本無異。
如不服本判決，應於判決送達後十日內向本院提出上訴狀，其未敘述理由者並應於提
出上訴狀後十日內向本院補提理由書（應附繕本)。
                                      法院書記官  李    良    倩
中    華    民    國      九十一      年      十一      月      二十    日
附錄本案論罪科刑法條
國家安全法第五條之一第一項、第二項：
意圖危害國家安全或社會安定，違反第二條之一規定者，處五年以下有期徒刑或拘役
，得併科新臺幣一百萬元以下罰金。
前項之未遂犯罰之。
